【裁判字號】    91,簡上,180
【裁判日期】    920120
【裁判案由】    確認本票債權不存在
【裁判全文】
臺灣臺南地方法院民事判決  九十一年度簡上字一八○號
    上  訴  人  甲○○
    被上訴人    乙○○
    訴訟代理人  黃榮坤律師
右當事人間請求確認本票債權不存在事件，上訴人對於中華民國九十一年九月四日本
院新市簡易庭九十一年度新簡字第一九三號第一審判決提起上訴，本院判決如左：
    主      文
上訴駁回。
第二審訴訟費用由上訴人負擔。
    事      實
甲、上訴人方面：
一、聲明：（一）原判決廢棄。（二）駁回被上訴人在第一審之訴。
二、陳述：除與原判決記載相同者，茲引用之外，補稱：
    兩造於台灣高等法院八十年度上字第四０五號結算合夥等事件有成立訴訟上和解
    ，當時結算金額有包括系爭本票金額，且上訴人當時有提出系爭本票，被上訴人
    亦未否認係其所交付。
乙、被上訴人方面：
一、聲明：駁回上訴。
二、陳述：除與原判決記載相同者，茲引用之外，補稱：
    被上訴人否認兩造於台灣高等法院八十年度上字第四０五號結算合夥等事件成立
    訴訟上和解時，有將系爭本票金額列入和解金額內，且查該和解筆錄之內容，主
    要係記載：被上訴人願意給付上訴人新台幣（下同）二百九十二萬元，上訴人同
    意坐落台北市○○區○○段二小段二二二地號、面積一點三０二七公頃應有部分
    九九六四三分之九九土地及其上之建物即建號三九五八門牌號台北市○○○路○
    段二四八巷十八弄二號二樓、鋼筋混凝土造十四層之第二樓面積八十點五０平方
    公尺建物所有權移轉登記為被上訴人所有，從該記載內容無法證明系爭本票之金
    額已經算入前揭和解之金額內；況此亦與上訴人在原審辯稱係被上訴人「要向我
    借錢，我因為信任他所以才借他一百七十萬元，也就是匯了一百七十萬元給他。
    」等語相左，故上訴人前揭所稱系爭本票之金額已經算入高等法院和解金額之內
    云云，亦難採憑。
    理      由
一、本件被上訴人起訴主張：上訴人於民國九十年七月十日持以被上訴人名義為發票
    人，票面金額一百七十萬元，票號００六００六號之本票（以下簡稱系爭本票）
    一張，向本院聲請准予強制執行，並經本院以九十年度票字第四九三四號民事裁
    定得為強制執行，惟被上訴人並未簽發系爭本票交付予上訴人，此觀系爭本票之
    字跡與被上訴人平日書寫習慣筆劃有異即足為證，另系爭本票所載之地址為台南
    縣永康市蜈潭村一三三號，然該址於六十六年一月十九日即已變更為「龍潭村」
    ，被上訴人於七十七年間若有簽發系爭本票，亦不可能將自己所居住已幾十年之
    房屋地址仍書寫為「蜈潭村」，故上訴人稱被上訴人有簽發系爭本票交付，顯係
    偽詞。另兩造曾於七十六年八月起合夥經營房屋買賣事業，嗣因雙方意見不合，
    曾於七十七年三、四月間結算合夥財產而拆夥，足徵上訴人所稱於七十七年一月
    間匯給被上訴人之一百七十萬元，應係其與被上訴人合夥之資金，非被上訴人向
    其所借，被上訴人否認有向上訴人借款之事實，被上訴人並未簽發系爭本票交付
    上訴人，上訴人竟以該不實之本票聲請本院裁定准許強制執行，其所為已足使被
    上訴人之權益受有侵害之危險，被上訴人自有受確認判決之法律上之利益，爰依
    非訟事件法第一百零一條第一項規定，請求確認上訴人持有系爭本票債權不存在
    。
二、上訴人則以：系爭本票係被上訴人於七十七年一月十四日向上訴人借款而交付，
    上訴人確曾於七十七年一月十四日匯款一百七十萬元予被上訴人，被上訴人才交
    付系爭本票予上訴人，交付當時上訴人未確認簽名與印章是否真正，但本票確係
    被上訴人所交付，上訴人自然信任本票為真正，上訴人不可能偽造本票。兩造於
    台灣高等法院八十年度上字第四０五號結算和夥等事件有成立訴訟上和解，當時
    結算金額有包括系爭本票，且上訴人當時有提出系爭本票，被上訴人亦未否認係
    其所交付等語，資為抗辯。
三、兩造不爭執之事實：上訴人於九十年七月十日持系爭本票向本院聲請准予強制執
    行，並經本院以九十年度票字第四九三四號民事裁定得為強制執行。
四、得心證之理由：本案爭執之關鍵在於，被上訴人有無簽發系爭本票或授權他人簽
    發？經查，
（一）、按本票本身是否真實，即是否為發票人所作成，應由執票人負證明之責，故
        發票人主張本票係偽造，依非訟事件法第一百零一條第一項規定，對執票人
        提起確認本票債權不存在之訴者，應由執票人就本票為真正之事實，先負舉
        證責任（最高法院五十年台上字第一六五九號判例、最高法院六十五年七月
        六日第六次民庭庭推總會決議參照）。本件被上訴人既主張系爭本票非其所
        簽發，系爭本票上之印章及字跡亦非其所有，則系爭本票是否被上訴人作成
        ，上訴人即負有證明責任。經查，上訴人抗辯系爭本票係因被上訴人向其借
        款所簽發，惟為被上訴人所否認，上訴人雖提出匯款單證明其於七十七年一
        月十四日匯款一百七十萬元予被上訴人，然此僅能證明有匯款之事實，而匯
        款之原因甚多，且上訴人亦不否認七十七年間兩造有合夥經營房屋買賣，是
        該匯款亦有可能如被上訴人所言，係上訴人匯給被上訴人之投資款項，自無
        法僅以該匯款事實推論被上訴人有簽發系爭本票交付上訴人，此外上訴人並
        未提出其他證據證明系爭本票係被上訴人所交付，則上訴人抗辯：被上訴人
        有簽發系爭本票交付上訴人云云，自難採信。再系爭本票之簽名非被上訴人
        所親簽之事實，業經上訴人於原審九十一年五月一日言詞辯論期日自認，而
        系爭本票上「乙○○」之印文經上訴人提出與被上訴人簽立之土地房屋買賣
        契約及收據各一份送法務部調查局鑑定結果，該土地房屋買賣契約書及收據
        上被上訴人之印文與系爭本票上之印文並不相同，亦有該局九十一年七月十
        七日調科貳字第０九一００四二八五八０號鑑定通知書一份在卷可參，自無
        法證明系爭本票之印文為真正，此外，上訴人並未提出其他證據證明系爭本
        票之印文為真，自難認系爭本票確為被上訴人所簽發。
（二）、上訴人另抗辯：兩造於台灣高等法院八十年度上字第四０五號結算合夥等事
      件有成立訴訟上和解，當時結算金額有包括系爭本票，且上訴人當時有提出系
      爭本票，被上訴人亦未否認係其所交付云云，惟為被上訴人所否認，從台灣高
      等法院八十年度上字第四０五號結算合夥等事件卷內資料觀之，上訴人並未在
      該案提出系爭本票，卷內筆錄亦未記載上訴人曾提出系爭本票或兩造於該案成
      立訴訟上和解時，有將系爭本票金額包括在內，此業經本院調閱台灣高等法院
      八十年度上字第四０五號民事卷宗查核無訛，上訴人復未提出其他證據證明兩
      造於該案成立訴訟上和解時，有將系爭本票金額包括在內，則上訴人上開抗辯
      ，自不足採。
五、綜上所述，上訴人既未能舉證證明系爭本票係被上訴人所簽發，亦無證據證明被
    上訴人有授權他人簽發系爭本票，則被上訴人主張系爭本票非其簽發，請求確認
    系爭本票債權不存在，為有理由，應予准許。原審為被上訴人勝訴之判決，於法
    並無不合。上訴意旨指摘原判決不當，求予廢棄改判，為無理由，應予駁回。
六、本件事證已臻明確，兩造其餘攻擊防禦方法，核與判決結果無影響，爰不逐一論
    述，併此敘明。
七、據上論結，本件上訴為無理由，依民事訴訟法第四百三十六條之一第三項、第四
    百四十九條第一項、第七十八條，判決如主文。
中      華      民      國    九十二    年      一      月     二十     日
                                  臺灣臺南地方法院民事第四庭
~B審判長法      官  蘇正賢
~B      法      官  孫玉文
~B      法      官  楊佳祥
右正本證明與原本無異
如對本判決上訴，須於判決送達後二十日內向本院提出上訴狀，同時表明上訴理由；
如已於本判決宣示後送達前提起上訴者，應於判決送達後十日內補具上訴理由（均須
按他造當事人之人數附繕本）。
中      華      民      國    九十二    年      一      月     二十     日
~B      法院書記官  林木村


司法院資訊處製作；財團法人民間司法改革基金會備份。
